臺灣高等法院臺中分院刑事判決　　　　96年度上訴字第1187號
上　訴　人　臺灣臺中地方法院檢察署檢察官
上　訴　人
即　被　告　戊○○
　　　　　　　　　　國民
　　　　　　　　　　　之13號
選任辯護人　吳莉鴦律師
上　訴　人
即　被　告　癸○○
　　　　　　　　　　國民
　　　　　　　　　　　1號
選任辯護人　張繼準律師
　　　　　　張績寶律師
被　　　告　丁　○
　　　　　　　　　　國民
選任辯護人　吳莉鴦律師
被　　　告　庚○○
　　　　　　　　　　國民
選任辯護人　許漢鄰律師
被　　　告　壬○○
　　　　　　　　　　國民
　　　　　　　　　　　5之1號
指定辯護人　本院公設辯護人丙○○
上列上訴人因傷害致重傷案件，不服臺灣臺中地方法院95年度訴
字第2712號中華民國96年2月13日第1審判決（起訴案號：臺灣臺
中地方法院檢察署95年度偵字第12315號），提起上訴，本院判
決如下：
    主  文
原判決關於戊○○、癸○○二人犯傷害致重傷罪部分撤銷。
戊○○共同傷害人之身體，因而致人於重傷，處有期徒刑年陸
月。扣案之已斷成二截握柄未纏繞黑色膠帶之棒球棍壹支、握柄
有黑色膠帶纏繞之棒球棍半截，均沒收。
癸○○共同傷害人之身體，因而致人於重傷，累犯，處有期徒刑
年肆月。扣案之已斷成二截握柄未纏繞黑色膠帶之棒球棍壹支
、握柄有黑色膠帶纏繞之棒球棍半截，均沒收。
其餘上訴駁回。
    事  實
一、癸○○前曾於民國（以下同）84年間，因違反肅清煙毒條例
    案件，經臺灣臺中地方法院於85年1月26日以85年度訴字第
    60號判處有期徒刑3年10月，上訴後經本院於85年4月17日以
    85 年度上訴字第594號駁回上訴而確定；又於85年間，因違
    反肅清煙毒條例案件，經臺灣臺中地方法院於86年5月30日
    以86年度訴字第624號判處有期徒刑3年4月，86年7月26日確
    定；上開2案件於85年8月16日入監接續執行，迄88年5月15
    日因縮短刑期假釋出監，期間付保護管束，至92年7月16日
    假釋期滿未經撤銷視為執行完畢（指揮書執行完畢日期為92
    年9月10日，羈押折抵35日，累進縮刑56日。），猶未知悔
    改。
二、緣乙○○、丁○、壬○○、癸○○（綽號「必雕」，因其係
    腿部殘障之人）等人，於95年4月3日下午，在臺中縣大肚鄉
    大東村「金聖宮」前，以象棋麻將之賭博方式聚賭，期間因
    乙○○與丁○為新臺幣（以下同）500元之賭資輸贏問題發
    生拉扯，並有肢體上衝突，經在場之庚○○、壬○○、癸○○等人勸止後，丁○欲離開現場時，乙○○仍將丁○推倒，
    並踹丁○所駕駛車輛之車門；後乙○○猶心有未甘，知悉癸○○、庚○○2人住居臺中縣大肚鄉○○村○○○街與福興
    街之「福興宮」附近，乃於當日下午再與另一不詳姓名男子
    搭乘己○○駕駛車牌號碼NX-1240號自用小客車視察工地後
    ，該3人欲找癸○○、庚○○2人質問為何於當日下午「金聖
    宮」處對伊出手毆打，於同日下午11時許，至上開「福興宮
    」前，得知庚○○外出尚未返家，惟適遇癸○○騎乘機車欲
    返家而經過該址，乙○○與己○○、及另1不詳姓名男子乃
    共同出手，並持磚塊毆擊癸○○倒地（癸○○受有傷害部分
    已於原審審理中撤回告訴。）。而當日下午，戊○○（綽號
    「阿文」）亦因聽聞鄰里告知其父親丁○在「金聖宮」前遭
    乙○○毆打欺負，遂夥同其友人真實姓名年籍不詳，綽號「
    阿炮」、「小林」之成年男子等10餘人，分別駕駛車牌號碼
    不詳之自用小客車3部，戊○○則由上開綽號「阿炮」之成
    年男子駕車搭載，車內並有綽號「小林」之成年男子，並先
    於上開3部自用小客車上置放棒球棒、木棍等足供傷害他人
    之工具，欲找尋毆打其父丁○之人施加報復，而於95年4月3
    日下午23時30分許，該3部車行經上揭「福興宮」前，適見
    其父親丁○之友人癸○○已受乙○○、己○○等人毆傷倒地
    ，且癸○○亦見戊○○等人到場，乃向戊○○求援，稱騎乘
    機車行經該處而遭乙○○毆打成傷人車倒地，戊○○遂與癸○○及該真實姓名年籍不詳綽號「阿炮」、「小林」之成年
    男子10餘人，基於共同傷害他人之身體之犯意聯絡，戊○○
    經癸○○指示確認毆打對象後，即與該綽號「阿炮」、「小
    林」等10餘名成年男子，分別自上揭3部自用小客車上取出
    預先準備之棍棒，共同毆打乙○○（受有傷害部分，已於原
    審審理中撤回告訴。）、己○○2人，渠等明知持該棍棒出
    手毆打乙○○、己○○2人，於客觀上足致該被害人可能因
    此身體器官、或生理機能受有毀敗性、長期性、無法痊癒之
    重傷害，惟於渠等之意圖在於教訓乙○○、己○○2人，而
    於主觀上未預見之情形下，共同出手毆打該2人，致乙○○
    受有傷害而倒臥於臺中縣大肚鄉○○○街56號前對向車道，
    己○○則因頭部、背部、腳部受毆擊，因而受有左側外踝骨
    折、頭部外傷合併撕裂傷、左眼球破裂之傷害，而倒臥於上
    開車牌號碼NX-1240號自用小客車之駕駛座上，戊○○等人
    見狀始駕車離去；後己○○雖經送醫急救後，惟已因左眼眼
    球破裂經手術縫合後，目前左眼視力仍無光覺，已達毀敗1
    目視能之重傷害程度。嗣於95年4月3日下午23時38分許，經
    警接獲民眾報案報，前往臺中縣大肚鄉○○村○○○街與福
    興街口之「福興宮」前，見己○○受傷，立即由大肚消防隊
    送醫救治後，因而循線獲悉上情，並扣得戊○○等人所有持
    以打人使用已斷成2截（握柄未纏繞黑色膠帶）之棒球棍1支
    、握柄有黑色膠帶纏繞之棒球棍半截。
三、案經己○○訴由臺中縣警察局烏日分局報告臺灣臺中地方法
    院檢察署檢察官偵查起訴。
    理    由
壹、證據能力部分：
一、(一)、按「被告以外之人於審判外之言詞或書面陳述，除法律
    有規定者外，不得作為證據。」；又「被告以外之人於審判
    外之陳述，雖不符前4條之規定，而經當事人於審判程序同
    意作為證據，法院審酌該言詞陳述或書面陳述作成時之情況
    ，認為適當者，亦得為證據。當事人、代理人或辯護人於法
    院調查證據時，知有第159條第1項不得為證據之情形，而未
    於言詞辯論終結前聲明異議者，視為有前項之同意。」，再
    「被告以外之人於檢察事務官、司法警察官或司法警察調查
    中所為之陳述，與審判中不符時，其先前之陳述具有較可信
    之特別情況，且為證明犯罪事實存否所必要者，得為證據。
    」，刑事訴訟法第159條第1項、第159條之5分別定有明文。
    本案被告癸○○（烏警偵字第0950016629號警卷第1～6頁）
    、庚○○（同上警卷第7～9頁）、丁○（同上警卷第10 ～
    12頁）、戊○○（同上警卷13～15頁）、壬○○（同上警卷
    第16～18頁）之陳述，對其餘被告而言，均為被告以外之人
    於審判外之陳述，原則上不具有證據能力，惟被告暨其辯護
    人對上開陳述內容既未於本院言詞辯論終結前表示異議，且
    上開於警詢中之陳述內容，係依據該等人所依序陳述而製作
    筆錄，製作筆錄之時間離案發當時之時間較為緊接，陳述內
    容自屬記憶清析，並為證明本件待證事實內容所必要，自應
    具有證據能力。
    (二)、按「被告以外之人於審判外之言詞或書面陳述，除法律
    有規定者外，不得作為證據。」；又「被告以外之人於審判
    外之陳述，雖不符前4條之規定，而經當事人於審判程序同
    意作為證據，法院審酌該言詞陳述或書面陳述作成時之情況
    ，認為適當者，亦得為證據。當事人、代理人或辯護人於法
    院調查證據時，知有第159條第1項不得為證據之情形，而未
    於言詞辯論終結前聲明異議者，視為有前項之同意。」，再
    「被告以外之人於檢察事務官、司法警察官或司法警察調查
    中所為之陳述，與審判中不符時，其先前之陳述具有較可信
    之特別情況，且為證明犯罪事實存否所必要者，得為證據。
    」，刑事訴訟法第159條第1項、第159條之5分別定有明文。
    本案證人乙○○（同上警卷第22～26頁）、己○○（同上警
    卷第27～31頁）於警詢中、偵查中（95年度偵字第12315 號
    偵查卷第40～45頁）、江美惠於警詢中（原審卷272頁）之
    陳述，對被告而言，亦屬被告以外之人於審判外之陳述，原
    則上不具有證據能力，惟被告暨其辯護人對上開陳述內容既
    亦未於本院言詞辯論終結前表示異議，且上開於警詢、偵查
    中之陳述內容，亦依據該等人所依序陳述而製作筆錄，製作
    筆錄之時間離案發當時之時間較為相近，為屬記憶清析之陳
    述，並為證明本件待證事實內容所必要，均應具有證據能力
    。
二、再「除前3條之情形外，下列文書亦得為證據：一、除顯有
    不可信之情況外，公務員職務上製作之紀錄文書、證明文書
    。二、除顯有不可信之情況外，從事業務之人於業務上或通
    常業務過程所須製作之紀錄文書、證明文書。三、除前2款
    之情形外，其他於可信之特別情況下所製作之文書。」，刑
    事訴訟法第159條之4定有明文。本件臺中縣警察局烏日分局
    職務上致作之刑案現場測繪圖1件、現場相片6張（同上警卷
    第34、35頁）、告訴人己○○提出之童綜合醫院一般診斷書
    2張（同上警卷第38、39頁）、國立成功大學醫學院附設醫
    院診斷證明書1件（同上偵查卷第49頁）、臺南縣政府95年5
    月24日核發身心障礙手冊、童綜合醫院95年10月2日（95）
    童醫字第1203號函暨檢附之病歷資料各1件（原審卷第73～
    85頁）、中華民國身心障礙手冊1件（原審卷第244頁）、臺
    南縣政府95年12月13日府社身字第0950259330號函檢附之身
    心障礙者鑑定表1份（原審卷第264至268頁）、國立成功大
    學醫學院附設醫院95年12月19日成附醫眼字第0950015599號
    函檢送告訴人己○○之病歷資料1份、（原審卷第282～290
    頁）、證人吳春香提出0000-000000與0000-000000號行動電
    話通聯紀錄1件（原審卷第109頁）等文書，並無顯不可信情
    事，自應具有證據能力。
貳、實體理由：
甲、有罪部分：
一、(一)、訊據被告戊○○對於上揭時地，與真實姓名年籍不詳綽
    號「阿砲」、「小林」等之成年男子，共同執持棍棒毆打告
    訴人己○○，致使告訴人因而受有左側外踝骨折、頭部外傷
    合併撕裂傷、左眼球破裂術後目前左眼視力無光覺之傷害等
    情，業經於原審審理、本院審理中自白不諱，核與告訴人指
    訴情節相符，並有刑案現場測繪圖1紙（同上警卷第34頁）
    、案發現場照片6張（同上警卷第35頁）、告訴人己○○提
    出之童綜合醫院一般診斷書2件（同上警卷第38、39頁）、
    國立成功大學醫學院附設醫院診斷證明書1件（同上偵查卷
    第49頁）在卷可稽，復有扣案之已斷成2截握柄未纏繞黑色
    膠帶之棒球棍1支、握柄有黑色膠帶纏繞之棒球棍半截為證
    。又告訴人因左眼眼球破裂，於95年4月4日經急診入院開刀
    ，經手術縫合，出院後於95年4月21日回診檢查，左眼視力
    無光覺，經診斷左眼並無恢復視力之可能，目前屬於輕度視
    障，經臺南縣政府於95年5月24日核發身心障礙手冊一節，
    亦有童綜合醫院95年10月2日（95）童醫字第1203號函暨檢
    附之病歷資料各1件（原審卷第73至85頁）、中華民國身心
    障礙手冊1件（原審卷第244頁）、臺南縣政府95年12月13日
    府社身字第0950259330號函檢附身心障礙者鑑定表各1件（
    原審卷第264至268頁）、國立成功大學醫學院附設醫院95年
    12月19日成附醫眼字第0950015599號函檢送告訴人己○○之
    病歷資料各1件（原審卷第282至290頁）在卷可稽；告訴人
    左眼視力無光覺，且無恢復視力之可能，確實已達到刑法第
    10條第4項第1款毀敗1目視能之重傷害程度。而告訴人所受
    重傷害之結果行為，與被告戊○○等人間之傷害行為間，有
    直接因果關係存在。是以，被告戊○○自白供述與現有事證
    相符，應堪置信。
    (二)、被告癸○○則矢口否認有何傷害告訴人己○○致重傷之
    犯行，辯稱：「我是騎乘機車欲返家，行經該處，遭到乙○○毆打成傷，人車倒地，後來剛好我姪子經過，才將我送醫
    治療，我並不知道被告戊○○等人到場，亦未指使被告戊○○等人出手毆打告訴人己○○。」、「我騎機車回去睡覺，
    經過那裡，當時他們在庚○○的門口那裡等，說庚○○出來
    、庚○○出來，他們知道我與庚○○是好朋友，就叫我去叫
    庚○○出來，後來我就被打了。」等云云。而其辯護人辯護
    意旨略稱：「被告癸○○於案發當晚遭乙○○毆打，胸口鬱
    結、頭腦昏沉，實無力指使他人為任何行為，退萬步言之，
    縱認被告癸○○當晚遭乙○○等人毆打後，向當時恰前往該
    處之共同被告戊○○求援，惟被告癸○○於本案實亦屬被害
    人之一，而共同被告戊○○亦明白供述其係出於已意出手相
    助，被告癸○○並無唆使其為傷害行為，或與其有共同之犯
    意聯絡，又被害人乙○○於原審審理時，亦明白證稱當時係
    庚○○出言指出己○○與乙○○為同夥之人，以致己○○當
    時同遭毆打，顯見被告癸○○當時確無指使他人毆打己○○
    ，或與共同被告戊○○有共同傷害己○○之犯意聯絡。」等
    語。
    經查：
    １、告訴人已於偵查中指訴稱：「當天我跟乙○○去看工地
    現場。」等語（同上偵查卷第42頁），且證人乙○○於警詢
    中陳述稱：「我跟己○○共2人到現場（指「福興宮」前）
    ，是因要找癸○○問他因何在大肚鄉大東村「金聖宮」毆打
    我。」等語（同上警卷第25頁）；此核與告訴人己○○於警
    詢中亦指訴稱：「當時是我開車載乙○○到「福興宮」前說
    要找在「金聖宮」毆打他的男子。」等語（同上警卷第27～
    28頁）。依告訴人己○○、證人乙○○2人分別指訴、證述
    內容以觀，告訴人與證人乙○○於看過工地現場後，於案發
    時間前往「福興宮」之目的，係因證人乙○○於前述在「金
    聖宮」時與本案被告丁○發生賭博糾紛，發生拉扯時，為本
    案被告庚○○、癸○○、壬○○等人勸止，而心有未甘，認
    係被告庚○○、癸○○有一同毆打行為，又因明知本案被告
    庚○○、癸○○住居於「福興宮」旁，乃搭乘由告訴人駕駛
    之上揭自用小客車同至「福興宮」附近以找尋被告癸○○、
    庚○○2人，質問何以同為出手毆打之原由一節，應堪認定
    。又被告癸○○於案發當天確受有左手壓砸傷併左大拇指裂
    傷、雙膝多處擦傷之情，亦據被告癸○○提出中山醫學大學
    附設醫院於95年4月11日出具之診斷證明書1紙（同上警卷第
    36頁）為憑，是被告戊○○所供述被告癸○○於受有傷害時
    曾向其求救指稱遭到證人乙○○毆打之情，亦不悖於常理，
    堪認屬實。
    ２、又被告戊○○於原審法院審理中證稱：「因為我聽到他
    人說有人打我父親，所以我就到「福興宮」前去找毆打我父
    親的那些人，在福興宮前遇到己○○他們3、4人，....，我
    一開始下車是要去瞭解是什麼情形，癸○○就要求我要救他
    ，當時乙○○有喝酒，跟我說「少年仔沒有你的事」。」、
    「因為我認識癸○○，我看到我叔叔癸○○被乙○○他們3
    個人打成這個樣子，所以雙方就吵了起來，當時在場還有我
    2、3個朋友。之前我不認識己○○這個人，就是我人到了現
    場，為了挺癸○○，己○○又先打了我1下，所以我才會開
    始打他。」等語（原審卷第218頁）。被告戊○○與告訴人
    己○○間並不認識，且被告戊○○稱呼被告癸○○叔叔，足
    認其2人間有相當之私交，被告戊○○並無蓄意構詞誣陷被
    告癸○○之理，則被告戊○○若非經被告癸○○求救，自不
    致出手毆打本件之告訴人。況以告訴人並未於前述「金聖宮
    」前與被告癸○○、壬○○、證人乙○○、庚○○等人聚賭
    ，更未與上開人士發生糾紛，被告戊○○等人實無無端出手
    毆打告訴人之理由，可見被告戊○○前開證述在「福興宮」
    前有人毆打被告癸○○、及被告戊○○原為找尋毆打其父之
    人報仇，後再因於「福興宮」前為挺被告癸○○而出手毆打
    告訴人之事實部分，應堪採信。
    ３、(1)、被告癸○○在遭受證人乙○○等毆打成傷後，心有
    未甘，而向該時夥同友人3部車前來之被告戊○○求救，並
    指使被告戊○○等人出手毆打證人乙○○，而證人乙○○之
    友人即告訴人與證人乙○○一同前往「福興宮」處，被告戊○○本因知悉其父即被告丁○因受人毆打，而心有未平，已
    夥同「小林」、「阿炮」等10餘名男子，先於所駕駛之車內
    準備球棒、木棍等工具，至「福興宮」前時，復見被告癸○○已遭人毆傷，憤而共同出手毆打告訴人、證人乙○○2人
    等情，並無悖於常理之處。則被告戊○○於原審法院審理中
    供稱：「我有打人，我當時拿廟在裝潢之木棒打，有圓形及
    長方形，我找了2個人過去，我不知道他們的名字，1個叫「
    小林」、1個叫「阿炮」。因為我到「金聖宮」那裡時，聽
    到人家說乙○○、... 等人打我爸爸丁○，乙○○他們要到
    庚○○及癸○○家攔他們，就有人叫我過去看看，我到「福
    興宮」那裡，剛好是庚○○住處前面，就看到癸○○被乙○○跟己○○、劉同行他們3、4個人拿磚塊敲他的頭，我看到
    癸○○鼻子、眼睛有流血，我就下來勸架，乙○○就說「年
    輕人沒有你的事，閃一邊去。」，癸○○就說他把我打成這
    樣，要我救他，我勸架不成，乙○○還打我1拳，他當時好
    像有喝酒，我就在路邊撿了1根木棍打他手及頭部，乙○○
    有拿磚塊回擊，被我閃過，我另外兩個朋友也是拿棍子和我
    一起打乙○○。己○○後來跑過來把「阿炮」勒住脖子，我
    就拿棍子朝他的背部毆打，另外一個「小林」也過來朝己○○的頭部打下去，結果打到他的眼睛，之後我看到他們兩個
    在流血，很害怕就跑了。」等語（原審卷第92頁）中之因被
    告癸○○受告訴人、證人乙○○、及另1名男子，共同出手
    毆打，其有與其友人共同出手毆打告訴人己○○、證人乙○○之證言部分應堪採信。
    (2)、至於被告戊○○所供述其僅有與友人綽號「小林」、「
    阿炮」2人一同前往、及於「福興宮」前撿拾本案扣案木棍
    作為毆打告訴人工具之部分。要與告訴人己○○於警詢中指
    訴「...，4部車，10多人。」（同上警卷27、28、30頁）、
    「...，有10多人毆打我。」（同上偵查卷第42頁）、「...
    ，有3部車，10多人到「福興宮」前。」（原審卷第94 頁）
    等語，證人乙○○所證「...，有4部車，10多人。」（同上
    警卷第23頁）、「...，有2、3部車到現場，10多人。」（
    同上警卷第25頁）、「...，有3部車，10多人。」（原審卷
    91頁）等語之內容不符，而徵諸被告戊○○既係為找毆打其
    父即被告丁○之證人乙○○等尋仇，到現場後已見有告訴人
    、證人乙○○、及另1名不詳男子在場，如未較告訴人之1方
    有多數之成員在場之情下，實難認被告戊○○、綽號「小林
    」、「阿炮」3人有何能奈得以出手毆打告訴人、證人乙○○、另1名男子，況本案告訴人、證人乙○○又被毆打至倒
    地不起，而需由救護車前來搭載前往救醫，是本院認被告戊○○所供述關於本案與其一同到場者僅為綽號「小林」、「
    阿炮」等云云，顯非事實；且告訴人己○○於原審審理中已
    指訴稱是3部車、10餘人到現場（原審卷第205頁）、證人乙○○於本院審理中證述「約3、4部車、10餘人。」、「棍棒
    都是從車上拿下來的。」等內容應是可採，是本院認被告戊○○於前開時間同至「福興宮」前係3部車、10餘人，棍棒
    亦係由該3部自用小客車內取出，即預先已準備之情為當。
    被告戊○○上開不實供述，顯屬為迴護其餘未到場之共犯及
    求降低本案參與人數而圖減輕刑責之避就之詞，委無足取。
    ３、(1)、復據告訴人於警詢中指訴稱：「「必雕」對該些男
    子指我跟乙○○，並跟其中1名綽號「阿文」男子說就是他
    們，把他們打死，該10幾名男子就對我跟乙○○毆打，直到
    我們受傷倒地，他們才離開現場。」、「該10幾名男子我不
    認識，（綽號「阿文」、「必雕」之男子）經我指認是戊○○及癸○○沒錯。」等語（同上警卷第28頁）；其於偵查中
    指訴稱：「當天我跟乙○○去看工地現場，回到文昌一街與
    福興街口時，乙○○先下車之後，全部有10幾、20人毆打乙○○，我在車上，聽到有人說那個也是，之後戊○○就叫他
    朋友打我，他們持鋁棒、棒球棍，毆打我的眼睛、腳，我的
    腳也斷了。」等語（參照偵查卷第42頁），嗣於本院審理中
    證稱：「剛開始是綽號「必雕」、「阿文」之人打我。」、
    「當時我已經下車，癸○○指著我說：「那個人也是，打給
    他死」。」等語（原審卷第203、208頁），足認被告癸○○
    確實有指使被告戊○○及該綽號「阿炮」、「小林」等10餘
    名成年男子出手毆打告訴人，則被告癸○○與被告戊○○及
    該綽號「阿炮」、「小林」等10餘名成年男子間，自有共同
    對告訴人實施傷害行為之犯意聯絡及行為分擔。
    (2)、至於被告癸○○另行提出之中山醫學大學附設醫院於95
    年4月7日出具之診斷證明書1件（同上警卷第37頁），係被
    告癸○○事後於95年4月7日因兩肩及胸部擦傷合併瘀青之傷
    害，前往急診治療，就診時間距離案發當時已有4天，自無
    從遽認定該傷勢究係證人乙○○等人毆打所致或其他原因而
    致。又被告癸○○於原審法院審理、本院審理固均辯稱遭證
    人乙○○拿磚塊毆打胸部及頭部，導致頭昏倒在地上云云，
    而被告癸○○於本院中供稱遭被告乙○○打傷後，係經村裡
    的一個年輕人經過載送中山醫院就醫等語（原審卷第93頁）
    ，而該名男子即證人辛○○於本院審理中已具結證稱「（問
    ：癸○○到中山醫院掛急診還是一般門診？）我不知道，我
    沒有陪他進去，我只有載到門口。」、「（問：他的傷勢有
    沒有嚴重到你要陪他在醫院的狀況？）我覺得他還是可以自
    己進去醫院，他說他頭暈暈的。」等語，此與被告癸○○所
    為之前開供述內容已有所不符，且證人趙維詠為被告癸○○
    自行聲請本院傳訊到庭，該證人衡情亦無設詞攀誣被告癸○○之可能，是參諸證人辛○○於本院審理中證述被告癸○○
    可以進醫院救醫，非至需由第3人攙扶、或以擔架移動方式
    始得進入醫院救醫，被告癸○○所辯「被打到昏倒在地，意
    識不清。」等云云，顯難採信。是以被告癸○○提出之驗傷
    單，縱使認定確有於95年4月30日下午11時30分許，在上揭
    「福興宮」前受有傷害，所受之傷害亦僅為手腳部位之傷勢
    ，案發當時應仍處於意識清楚之狀態，被告癸○○否認知悉
    被告戊○○到場及向其求救云云，顯係事後卸責之詞，委無
    足取。
    (3)、是以被告癸○○與被告戊○○及該綽號「阿炮」、「小
    林」等10餘名之成年男子，共同執持其等所預先準備之棍棒
    毆打告訴人成傷，致告訴人受有達到1眼視力毀敗之重傷害
    程度之情，應堪認定。
    、是本件事證，已臻明確，被告戊○○、癸○○犯行，均
    堪認定。
二、新舊法比較：
    被告癸○○、戊○○2人於行為後，刑法於94年2月2日修正
    公布、刑法施行法於95年6月14日修正公布，並均於95年7月
    1 日施行，關於本案應適用之新、舊法，茲比較如下：
    (一)、刑法第2條第1項規定，係規範行為後法律變更所生新舊
    法律比較適用之準據法，於95年7月1日刑法施行後，應適用
    刑法第2條第1項之規定，為「從舊從輕」之比較（最高法院
    95年5月23日第8次刑事庭會議決議第1點第1項參照）。
    (二)、刑法第28條有關共同正犯之規定，僅作文字修正，對於
    狹義共同正犯（指有犯意聯絡及行為分擔之數行為人）之認
    定，不生任何影響，不論依修正前、後之規定，均應論以共
    同正犯，是於本案新舊法對被告而言並無有利或不利之情形
    。
    (三)、至於被告癸○○不論依修正前之刑法第47條，或修正後
    之刑法第47條第1項之規定，均構成累犯，是於本案新舊法
    對被告而言並無有利或不利之情形。
三、(一)、核被告戊○○、癸○○所為，均係犯刑法第277條第2項
    後段之傷害致重傷罪。被告戊○○、癸○○與該綽號「阿炮
    」、「小林」等10餘名之成年男子間，就前開毆打告訴人成
    傷，導致告訴人之1眼視力無光覺造成重傷害結果之行為，
    彼此間顯有共同實施上述傷害犯行之犯意聯絡及行為分擔，
    為共同正犯。次查被告癸○○前於84年間，因違反肅清煙毒
    條例案件，經臺灣臺中地方法院於85年1月26日以85年度訴
    字第60號判處有期徒刑3年10月，經上訴本院於85年4月17日
    以85年度上訴字第594號判決駁回上訴確定；又於85年間，
    因違反肅清煙毒條例案件，經臺灣臺中地方法院於86年5月
    30日以86年度訴字第624號判處有期徒刑3年4月，86年7月26
    日確定；上開2案件於85年8月16日入監接續執行，迄88年5
    月15日因縮短刑期假釋出監，期間付保護管束，至92年7月
    16日假釋期滿未經撤銷視為執行完畢（指揮書執行完畢日期
    為92年9月10日，羈押折抵35日，累進縮刑56日。），此有
    臺灣高等法院被告全國前案紀錄表1件在卷可按，其於5年之
    內，再犯本件有期徒刑以上之罪為累犯，應依修正後刑法第
    47條第1項規定加重其刑。爰審酌被告張儷文對於其個人出
    手傷害告訴人，並因而致告訴人受有前述重傷害之事實部分
    坦承不諱，態度尚稱良好，犯後亦見悔意，惟對共犯被告部
    分多所隱瞞，致承辦之警察、偵查機關無從查悉其餘被告究
    為何人，及其傷害告訴人之起因，乃係聽聞其父即被告丁○
    經人毆傷而起，未思以正常管道訴警究辦，圖以私人暴力方
    式解決，欠缺法治觀念，實未足取，然本件犯罪起因尚非十
    惡不赦，另被告癸○○於犯後飾詞矯辯，未見悔意，態度欠
    佳，惟其係因受證人乙○○毆傷害見被告戊○○多人到場即
    起意報復，亦非細故惡性傷害告訴人，暨其2人均未於事後
    與告訴人達成和解，被告癸○○前有前科紀錄，並參酌公訴
    人具體求刑量處有期徒刑3年2月等一切情狀，分別量處如主
    文第2、3項所示之刑，以資懲儆。
    (二)、扣案已斷成2截握柄未纏繞黑色膠帶之棒球棍1支、握柄
    有黑色膠帶纏繞之棒球棍半截，係屬被告戊○○與該綽號「
    阿炮」、「小林」等10餘名之成年男子自上述自用小客車內
    取出使用，顯為被告等人所有供以共同傷害告訴人所用之物
    ，爰依刑法第38條第1項第2款之規定，併予諭知沒收。至於
    本案其餘未到案之共犯執持作為共同傷害告訴人己○○之不
    詳型式木棒，雖係共同被告等人供犯罪使用之物，然未扣案
    ，亦非違禁物，為免將來執行之困難，不予以諭知沒收。又
    扣案之木刀1支，被告戊○○亦否認為其所有供作本件傷害
    罪所用之物，並據證人乙○○於本院審理中提示由其辨認，
    確定非屬本案被告等人所持以犯罪使用之物，且亦無相關證
    據資以證明為本案被告所有之物，亦不予以諭知沒收，併此
    敘明。
乙、無罪部分：
一、(一)、公訴意旨略以：被告壬○○、丁○、庚○○與被告癸○○、戊○○及10餘名不詳姓名年籍之成年男子共同基於傷害
    人身體之犯意聯絡，持棍棒或徒手毆打告訴人，使告訴人受
    有左側外踝骨折、頭部外傷合併撕裂傷、左眼球破裂術後目
    前左眼視力無光覺之重傷害；因認被告丁○、庚○○、壬○○分別涉犯刑法第277條第2項後段之傷害致重傷罪嫌。
    (二)、按犯罪事實應依證據認定之，無證據不得認定犯罪事實
    ；不能證明被告犯罪或其行為不罰者，應諭知無罪之判決，
    刑事訴訟法第154條第2項、第301條第1項分別定有明文。而
    刑事訴訟法上所謂認定犯罪事實之證據，係指足以認定被告
    確有犯罪行為之積極證據而言，該項證據自須適合於被告犯
    罪事實之認定，始得採為斷罪資料，最高法院29年上字第31
    05號著有判例。又認定犯罪事實所憑之證據，無論係直接證
    據或間接證據，其為訴訟上之證明，須於通常一般之人均不
    致有所懷疑，而得確信其為真實之程度者，始得據為有罪之
    認定，倘其證明尚未達到此一程度，而有合理之懷疑存在，
    復無其他調查途徑可尋，法院即應為無罪之判決，最高法院
    76年臺上字第4986號著有判例。再告訴人之指訴，為證據方
    法，必其指訴，無有瑕疵，且查與事實相符，始得資為判決
    之基礎，最高法院79年度臺上字第3923號裁判參照。次按告
    訴人之告訴，係以使被告受刑事訴追為目的，是其陳述是否
    與事實相符，仍應調查其他證據以資審認。告訴人之陳述如
    無瑕疵，且就其他方面調查又與事實相符，固足採為科刑之
    基礎，倘其陳述尚有瑕疵，則在未究明前，自不得遽採為論
    罪科刑之根據；而所謂無瑕疵，係指被害人所為不利被告之
    陳述，與社會上之一般生活經驗或卷附其他客觀事證並無矛
    盾而言，至所謂就其他方面調查認與事實相符，非僅以所援
    用之旁證足以證明被害結果為已足，尤須綜合一切積極佐證
    ，除認定被告確為加害人之外，在推理上無從另為其他合理
    原因之假設而言，最高法院52年臺上字第1300號判例、92臺
    年臺上字第5580號裁判參照。
    (三)、公訴人認被告丁○、庚○○、壬○○涉有上開傷害致重
    傷之罪嫌，無非係以：１、證人乙○○、告訴人2人所指訴
    被告庚○○、壬○○、丁○3人有與被告戊○○、癸○○2人
    共同毆打告訴人之情，業據證人乙○○、己○○分別證述、
    指訴綦詳；２、證人劉同行供稱看見被告乙○○、庚○○、
    壬○○、丁○、癸○○互毆，再酌以被告乙○○、癸○○、
    己○○診斷證明書所載傷勢，足信被告乙○○、癸○○、己○○係因被人毆打成傷，否則斷無診斷書所載之傷勢產生；
    至被告庚○○聲請傳喚吳春香作證，然其所涉傷害犯行，業
    據證人劉同行供述在卷，核與證人乙○○、告訴人分別證述
    、指訴情節大致相符等，資為論據。
    (四)、訊據被告丁○、庚○○、壬○○均堅決否認有何傷害告
    訴人致重傷之犯行，被告丁○辯稱：「案發當時，我在友人
    住處泡茶，並未出現在現場。」等語；被告庚○○辯稱：「
    案發當時，我前往彰化（和美鎮）搭載女性朋友吳春香，並
    不在現場，亦未指使他人毆打告訴人。」等語；被告壬○○
    辯稱：「案發當時，我人亦不在現場，根本不知道發生何事
    。」等語。
    (五)、經查：
    １、(1)、告訴人固於偵查中指稱：遭被告癸○○夥同被告丁○、戊○○、壬○○、庚○○及10幾名青年毆打等語（同上
    偵查卷第44頁），惟告訴人於警詢中卻僅指稱遭到被告戊○○、癸○○及其他10幾名不認識之男子毆打等語（同上警卷
    第28頁），本案犯罪警詢筆錄製作之時間為95年4月10日即
    案發後1週，而檢察官偵訊筆錄之製作時間為95年7月11日即
    案發後3個月，告訴人在事發之後未能清楚指訴實際出手毆
    打傷害之人，卻反乎常情而於3個月後清晰指訴被告庚○○
    、丁○、壬○○等人亦有參與，則告訴人於上述偵查中之指
    訴內容，是否可採，實非無疑。
    (2)、再者告訴人於原審審理中到庭結證稱：「案發當時被告
    丁○、庚○○、壬○○、戊○○都有在場，我不清楚有哪些
    人動手打我，因為我不太認識他們，被告庚○○當時有指坐
    在車上的我說「車上那人也是」，我下車之後，就被人以棒
    球棍及木棒毆打，至於當晚由何人動手以棒球棍、木棒毆打
    頭部及眼睛，因暗暗的我無法看得清楚，實際動手毆打我的
    是被告癸○○、戊○○及其他不認識之人共7、8人，其他人
    是唆使毆打被告乙○○，被告庚○○並無唆使他人毆打我，
    被告丁○也有在場，但並未出言或唆使他人打我。」等語（
    原審卷第202～211頁）；佐以告訴人於原審審理中另證稱：
    「被打的時候，快要暈倒，當時頭部受傷、眼睛流血，以手
    摀住眼睛，根本無法看清楚。」等語（原審卷第209頁），
    則告訴人與被告丁○、壬○○、庚○○等3人既不認識，受
    有傷害之部位又係眼部，因疼痛無法打開，顯係無從確認被
    告丁○、庚○○、壬○○確實在場而參與上述傷害致重傷之
    犯行。
    ２、(1)、又依據證人乙○○於原審審理中到庭證稱：「我最
    先是看到拿鋁棒的被告戊○○，之後看到被告庚○○開車門
    下來，其他人都不認識，被告戊○○站在被告癸○○旁邊，
    被告庚○○站在被告戊○○後面，被告癸○○則坐在地上，
    指著伊說「就是他，讓他死」，我聽到被告賴慶文這樣說，
    就趕快拔腿跑，對方就追過來，當時告訴人己○○正好開車
    門要下車，我就喊叫告訴人己○○快跑，被告庚○○就指著
    告訴人己○○說「那個也是，讓他死」，只認識被告癸○○
    、庚○○，因為當時我也受到3、4人圍毆，所以沒有注意到
    何人打告訴人己○○、」等語（原審卷第212～216頁），證
    人乙○○指稱曾經有大喊要告訴人迅速離開現場，但告訴人
    並未提及證人乙○○有上開警告內容；又據告訴人所述，證
    人乙○○表示係因與人發生糾紛而起，則告訴人應係無端涉
    入，既然當時告訴人尚未下車，證人乙○○理應大聲警告，
    讓告訴人不要下車儘速開車離去，或係以駕車衝撞之方式尋
    求開脫之機會，惟告訴人卻因證人乙○○遭人毆打欲下車查
    看，因而遭受毆打致重傷之結果，亦足認證人乙○○所述有
    警告告訴人己○○「快跑」之情節顯然不實。另依據證人乙○○前述所證「己○○比較慢下車，他們打過來時，我來不
    及跑，所以也沒有看到己○○被何人打。」等語（原審卷第
    91頁），證人乙○○既已自顧不暇，當然無從知悉告訴人己○○究竟遭何人毆打成傷。
    (2)、再者證人乙○○於本院審理中證稱「我只有看到戊○○
    、庚○○、癸○○。」、「我是說我被打跑到己○○旁邊，
    聽到庚○○這樣說的，當時庚○○離我很近。」、「庚○○
    他站在車邊，是在路燈下，我認識他2、30年了，他說話的
    聲音我認得，但是我沒有看到他講。」等語。是再依據證人
    乙○○於本院審理中證言內容得以確認在場者僅為被告戊○○、癸○○2人，並已確認丁○、壬○○2人未在場，於被告
    庚○○之部分，則係依據聲音辨識為庚○○。然此辨識庚○○在場之內容，又與證人乙○○於警詢中所陳述「（問：該
    10幾名男子你是否認識？警方提供口卡片資料）經我指認是
    癸○○沒錯。」等語不符，參以證人於本院審理中更證述與
    被告庚○○認識2、30年之久，如該時被告庚○○確有在場
    ，證人乙○○於警詢中當能明確指認被告庚○○在場，何有
    單為指認被告癸○○犯案之理，況證人乙○○於本院審理中
    已證述係依據聲音辨識結果認為被告庚○○在場，此已足徵
    證人乙○○於偵查、原審審理中所證被告庚○○於本案現場
    ，並指使被告戊○○對告訴人犯本案傷害致重傷罪，顯為證
    人個人意見之詞，為與事實不符之證述，尚不足作為本案論
    罪之證據。
    (3)、更者，被告丁○、庚○○、壬○○均提出不在場之抗辯
    ：
    、被告庚○○供稱「於95年4月3日22時24分13秒接到吳春
    香之電話後，前往彰化縣和美鎮○○路吳春香任職之「桂花
    園KTV」搭載吳春香，返回吳春香住處，嗣於95年4月3日23
    時30分許，返回其住處，聽聞附近有人打群架，家人有報案
    ，因擔心丁○被打，乃打電話到丁○住處詢問，經丁○之妻
    表示，丁○不在家，其即外出吃宵夜，並前往二哥趙水場家
    中。」等語（參照偵查卷第55頁、原審卷第108頁），核與
    證人吳春香於原審審理中到庭證述內容相符（原審卷第234
    ～239頁），並提出吳春香所使用門號0000-000000號行動電
    話於95年4月3日與被告庚○○所使用門號0000-000000號行
    動電話之通聯紀錄1件（原審卷第109頁）為憑，並經原審法
    院函請轄區員警前往詢問該「桂花園KTV」之負責人江美惠
    確認屬實（原審卷第272～273頁）；而證人江美惠並於警詢
    中證述「（問：你的職業為何？）我現在是彰化縣和美鎮○○里○○路段「桂花園KTV小吃部負責人。」、「（問：你
    所負責的小吃部該店營業時間為何？）我於95年2月1日營業
    到現在。每日下午17時開始至23時結束。」、「（問：你所
    經營的店內有無1名吳春香之女子任職？）該名吳春香之女
    子是我店內服務生。」、「（問：吳春香工作時間為何？）
    吳春香是自由業的性質。每日下午17時開始至23時之間。如
    果沒有客人就可以提早下班。」、「（問：吳春香平日如何
    上下班？是否有人每日接送上下班？）吳春香平日都由一位
    中年人用自小客車每日接送上下班。我都有看到，可是我不
    認識他。」等語甚詳（原審卷第272、273頁）；由此可知，
    被告庚○○確實有於95年4月3日下午22時許，前往彰化縣和
    美鎮，於當晚23時30分許返家之情，堪認屬實。
    、於被告丁○供稱其在友人住處泡茶之情，此參之其子即
    被告戊○○在知悉其父即被告丁○遭人毆打之後，未先行撥
    打電話與被告丁○確認其人之下落及事情經過，亦未撥打電
    話回家確認被告丁○是否安然返家，就直接前往「福興宮」
    前要找人，被告戊○○之上開行止，即足以推論被告戊○○
    主觀上之認知以為被告丁○係在「福興宮」前，始於未加確
    認之前提下，逕行前往該處。另被告壬○○亦供稱案發當時
    並未前往「福興宮」，惟未提出任何事證資以證明。該被告
    2人所辯固非無疑，惟被告戊○○、癸○○、乙○○等人均
    於本院審裡中指證被告壬○○、丁○2人未在場，而告訴人
    雖為被告丁○、壬○○2人在場之上揭，本院審酌與被告丁○、壬○○2人在前述「金聖宮」前聚賭之證人乙○○已明
    確證述被告丁○、壬○○2人未在「福興宮」現場，告訴人
    既與被告丁○、壬○○2人並不認識，實難為明確指認係何
    人在場，是本件自不足以告訴人上揭之指訴內容而認定被告
    丁○、壬○○2人確有於本案犯罪時間在「福興宮」現場；
    、另依據被告戊○○於原審之供述內容「當時在場者有我
    、被告癸○○、劉同行、乙○○、告訴人、綽號「阿炮」、
    「小林」之成年男子。」、被告癸○○供稱「在場者有被告
    乙○○、劉同行、告訴人及其他不知名之人。」、又證人乙○○於本院審理證稱「在場者有我、告訴人、被告庚○○、
    戊○○、癸○○。」、告訴人於原審指訴稱「在場者有我、
    被告乙○○、癸○○、丁○、庚○○、壬○○、戊○○。」
    等，由被告戊○○、癸○○、證人乙○○、告訴人之上開供
    述、證述、指訴內容，本院並佐以前述事實認定之理由，其
    中得以確認在場者僅有被告戊○○、癸○○、乙○○、告訴
    人及該綽號「阿炮」、「小林」等10餘名之成年男子，其餘
    被告丁○、壬○○、庚○○均無積極之事證足以證明該3人
    有於上揭時間，在前述「福興宮」與被告戊○○、癸○○共
    同對告訴人為傷害之行為。是告訴人之前開指訴既為單一之
    指述，而證人乙○○之證述內容，又有諸多與事實不符之處
    ，此外，且查無任何補強事證足以佐證，本件自難僅憑告訴
    人己○○之單一指訴據以認定被告丁○、庚○○、壬○○3
    人涉有公訴人所指之犯行。
    ４、是綜上所述：本件依現有卷證資料，於公訴意旨所指被
    告丁○、庚○○、壬○○參與傷害致重傷之犯行，僅為告訴
    人之單一指述、及證人乙○○具有瑕疵而不足以採信之證言
    ，且查無其他補強證據之存在，自難以僅憑告訴人之單一指
    述，據以認定被告丁○、庚○○、壬○○有參與本案傷害致
    重傷之行為。此外，復查無其他積極證據足資證明被告丁○
    、庚○○、壬○○確有本件參與傷害致重傷之犯行，其被訴
    傷害致重傷之犯行應屬不能證明，揆諸前揭規定及判例意旨
    ，自應就被告丁○、庚○○、壬○○被訴傷害致重傷部分為
    無罪之諭知。
丙、原審以被告戊○○、癸○○2人事證明確，並依刑事訴訟法
    第1項前段，刑法第28條、第277條第2項後段、第47條第1項
    、第38條第1項第2款予以論罪，並審酌被告癸○○因與被告
    乙○○間之爭執，以致心生不滿，而被告戊○○因聽聞父親
    即丁○遭人欺負，為求報復，因而共同基於傷害之犯意，對
    於告訴人為傷害之行為，並且在毆擊告訴人之過程中，傷及
    告訴人之眼睛，造成其1目視能無法回復之重傷害結果，暨
    被告戊○○於原審審理中業經坦承全部犯行，犯後態度尚稱
    良好，被告癸○○矢口否認犯行，犯後態度不佳，又被告戊○○係因為搭救及相挺被告癸○○始會出手毆打告訴人，又
    告訴人眼部傷勢嚴重，被告戊○○、癸○○迄未與告訴人達
    成和解賠償其損害等一切情狀，參酌起訴檢察官具體求處有
    期徒刑有期徒刑3年2月之刑度，分別量處有期徒刑3年6月、
    3 年4月，以示懲儆，固非無見。惟查：原判決就：(一)、在
    犯罪時間之「福興宮」與被告戊○○同為到場之人應為3部
    車、10餘人，誤認為1部車、3人、(二)、於犯罪工具之棍棒應
    自該自用小客車內取出，而非於「福興宮」前撿拾、(三)、於
    犯罪事實欄內漏未載明於「金聖宮」前聚賭糾紛為本案發生
    之原由等，顯有疏漏，且該疏漏就判決事實之認定造成不同
    之結果，尚有未洽；而於被告丁○、庚○○、壬○○3人，
    認其等犯罪證據均有不足，就該3人諭知無罪判決部分之認
    事用法則無違誤，理由亦屬妥當。是檢察官據告訴人具狀略
    以「被告戊○○就同案下手之「小林」、「阿炮」等人多所
    隱瞞，被告癸○○又累犯，原審分別量處有期徒刑3年6月、
    3 年4月，顯屬過輕、被告癸○○之姪辛○○可能為共犯，
    原審未傳喚到庭、被告丁○、壬○○、庚○○3人無罪之判
    決顯有不當。」等理由、被告戊○○則以量刑過重、被告癸○○以否認犯罪為由，分別提起上訴，惟查：本件就被告丁○、庚○○、壬○○3人之部分，犯罪事證不足，已如前述
    ，而被告戊○○固未於審判終前供述綽號「小林」、「阿炮
    」及其他10餘名共犯之年籍資料，該等人雖為被告戊○○之
    友人，惟被告戊○○是否確為知悉該等人之年籍資料並非無
    疑，況此之證據調查應屬警察、偵查機關職責，未查獲上開
    共犯成員，難以將之歸責於被告戊○○之不願供述，而於辛○○部分已經本院傳喚到庭，並經證人乙○○當庭指認並非
    上述時、地下手之共犯，又本件傷害致重傷罪最低本刑為3
    年以上有期徒刑之罪，原審以被告戊○○、癸○○罪證明確
    ，分別量處有期徒刑3年6月、3年4月，並無過重之處，是檢
    察官、被告戊○○、癸○○人之上訴理由，並非有據，惟原
    審就被告戊○○、癸○○所為犯罪事實認定，既有上述之瑕
    疵，自應由本院就被告戊○○、癸○○判決部分予以撤銷，
    另為適當之判決。
據上論結，應依刑事訴訟法第369條第1項前段、第364條、第368
條、第299條第1項前段，刑法第28條、第277條第2項後段、第47
條第1項、第38條第1項第2款判決如主文。
本案經檢察官甲○○到庭執行職務。
中　　華　　民　　國　　96　　年　　7 　　月　　12　　日
            刑事第三庭    審判長法　官　王  增  瑜
                                法　官  蔡  紹  良
                                法　官  梁  堯  銘
上列正本證明與原本無異。
如不服本判決應於收受送達後十日內向本院提出上訴書狀，其未
述上訴之理由者並得於提起上訴後十日內向本院補提理由書 (
均須按他造當事人之人數附繕本)。
                                書記官  陳  麗  玉
中　　華　　民　　國　　96　　年　　7　　月　　13 　　日
